臺灣板橋地方法院交通事件裁定　　　　99年度交聲字第3299號
原處分機關　交通部公路總局臺北區監理所
異　議　人　官智強
即受處分人
上列受處分人即異議人因違反道路交通管理處罰條例案件，對於
交通部公路總局臺北區監理所民國99年9 月29日所為之北監自裁
字第裁40-C00000000號裁決處分（原舉發案號：北縣警交大字第
C00000000號），聲明異議，本院裁定如下：
    主  文
原處分撤銷。
官智強汽車駕駛人，駕駛汽車經測試檢定酒精濃度超過規定標準
，處吊扣普通小型車駕駛執照拾貳個月，並應接受道路交通安全
講習。
    理  由
一、原處分意旨略以：異議人即受處分人官智強於民國99年9 月
    15日20時44分許，駕駛車牌號碼4302-UF 自用小客車，行經
    臺北縣中和市（現已改制為新北市中和區○○○街35號對面
    即秀山國小旁紅線區處，因不勝酒力，於該車未熄火下，即
    在車上休息，而經人舉報，由臺北縣政府警察局（現已改制
    為新北市政府警察局）中和第一分局秀山派出所警員前往查
    看後，測得其吐氣所含酒精濃度為每公升0.95毫克，因而當
    場製單舉發，嗣原處分機關以異議人有「汽車駕駛人酒精濃
    度超過規定標準（每公升0.55毫克以上）」之違規行為，而
    於99年9 月29日以北監蘆字第裁40-C00000000號違反道路交
    通管理事件裁決書，依道路交通管理處罰條例第35條第1 項
    第1 款之規定，裁處罰鍰新臺幣（下同）4 萬9 千5 百元，
    吊扣駕駛執照12個月，並依同條例第24條第1 項第2 款（裁
    決書漏載第1 項第2 款）規定施以道路交通安全講習等語。
二、異議意旨略以：異議人於99年9 月15日19時許下班到家後，
    因找不到停車位，便將車輛停於中和市○○街國小旁紅線區
    等待，等待時於車上喝了酒，並無移動車子，異議人只是擔
    心車子被拖吊，遂在車上休息昏睡近30分鐘，此種狀況應該
    不算有酒駕行為。又當時雖因車子未熄火，遭民眾報案，經
    警前往查看，並於酒測高達0.95毫克後，遭帶回派出所，惟
    於派出所製作筆錄時，係因警員硬要我認罪，且其在無助不
    知所措，又在疲累及酒意未消退之情況下，始承認酒駕，爰
    依法聲明異議，請求撤銷原處分云云。
三、按受處分人，不服主管機關所為之處分，得於接到裁決書之
    翌日起20日內，向管轄地方法院聲明異議；又交通法庭認為
    聲明異議有理由者，應以裁定將原處分經聲明異議部分撤銷
    ，並自為裁定，道路交通管理處罰條例第87條第1 項及道路
    交通案件處理辦法第20條分別定有明文。次按汽車駕駛人飲
    用酒類或其他類似物後其吐氣所含酒精濃度超過每公升0.25
    毫克以上，不得駕車；汽車駕駛人，駕駛汽車經測試檢定有
    酒精濃度超過規定標準者，處1 萬5 千元以上6 萬元以下罰
    鍰，並當場移置保管該汽車及吊扣其駕駛執照一年；汽車駕
    駛人有第35條第1 項規定之情形者，應接受道路交通安全講
    習，分別為道路交通安全規則第114 條第2 款、道路交通管
    理處罰條例第35條第1 項第1 款及第24條第1 項第2 款定有
    明文。次按，行政罰法於94年2 月5 日公布、95年2 月5 日
    施行，該法第26條規定：「一行為同時觸犯刑事法律及違反
    行政法上義務規定者，依刑事法律處罰之。但其行為應處以
    其他種類行政罰或得沒入之物而未經法院宣告沒收者，亦得
    裁處之。前項行為如經不起訴處分或為無罪、免訴、不受理
    、不付審理之裁判確定者，得依違反行政法上義務規定裁處
    之。」即所謂一事不二罰原則，究其立法理由在於刑罰之懲
    罰作用較強，故一行為同時觸犯刑事法律及違反行政法上義
    務規定時，在處罰目的、方式均相同時，若依刑事法律處罰
    ，即足資警惕時，實無一事二罰再處行政罰之必要；再依刑
    事訴訟法第253 條之3 第1 項之規定，有該條文明列之情形
    時，緩起訴處分於緩起訴期間內，檢察官得依職權或依告訴
    人之聲請撤銷原處分，繼續偵查或起訴。而行政罰法第26條
    明定一事不二罰原則，且應受行政罰之行為如經不起訴處分
    或為無罪、免訴、不受理、不付審理之裁判「確定」者，始
    得依違反行政法上義務規定裁處之，並未包括「緩起訴」處
    分在內，雖「緩起訴」處分之最終使被告免於刑事訴追之效
    果與「不起訴」處分之效果相同，惟依行政罰法第26條第2
    項之立法意旨，亦必須待緩起訴處分實質確定時，被告才最
    終地確定免於受刑事訴追，原處分機關始得為行政裁罰，亦
    即在緩起訴期間內即猶豫期間期滿前，該緩起訴處分仍有被
    撤銷之可能，此時原處分機關若依法為行政裁決，將使受處
    分人有同時遭受行政處罰及刑事訴追之危險，顯與行政罰法
    第26條規定之立法意旨相違背。準此，依行政罰法第26條規
    定立法意旨應為有利於行為人之解釋，認應受行政裁罰之行
    為，關於罰鍰部分，同一事實如經緩起訴處分者，亦有行政
    罰法第26條明定一事不二罰原則之適用。
四、經查：
  (一)本件異議人於前載時地，飲酒駕駛上開自小客車，經警測得
    其呼氣中酒精濃度達每公升0.95毫克乙情，有臺北縣政府警
    察局舉發違反道路交通管理事件通知單及臺北縣政府警察局
    中和第一分局99年10月13日函，暨隨函檢附之查詢表正本、
    行向示意圖、酒後確認及酒測值單影本、酒測器合格書、佐
    證光碟1 片及監視器翻拍照片8 張等在卷可考，堪予採認，
    異議人就此雖以前揭情詞置辯，然查，異議人於酒駕後經警
    詢問時供承：伊於99年9 月15日19時許，在臺北市○○街之
    工地飲酒後，約喝100CC 之高粱酒，迄同日19時30分止，隨
    即駕車前往中和區○○街55巷26號5 樓，在中和區○○街35
    號秀山國小前休息時被警方查獲等語不諱，嗣於偵查中雖曾
    一度翻異前詞，否認犯行，但之後仍供稱：伊於舉發當日，
    確實有與以前之同事在三重區重陽橋附近工地飲用高粱酒，
    之後於19時許駕車返家，約於19時45分許抵達立人街，因找
    不到停車位，便在車上休息，嗣後便遭警方查獲等詞明確，
    並當庭書立悔過書，坦承錯誤，此情業經本院調閱臺灣板橋
    地方法院檢察署（下稱板橋地檢署）99年度偵字第26446 號
    偵查卷異議人涉犯公共危險一案卷宗核閱無訛，足徵異議人
    上開所辯，顯係事後卸責之詞，要無可採。異議人有駕駛普
    通小型車經測試檢定酒精濃度超過規定標準之違規行為，堪
    以認定。
  (二)再查，異議人同一酒後駕車之行為，因同時觸犯刑法第185
    條之3 之公共危險罪，亦遭移送板橋地檢署檢察官偵辦，經
    該署檢察官於99年10月20日以99年度偵字第26446 號為緩起
    訴處分，緩起訴期間為1 年確定在案（緩起訴期間自99年11
    月23日起至100 年11月22日止），異議人應立悔過書，及同
    意於收受檢察官執行緩起訴處分之執行命令通知後2 個月內
    ，向國庫支付3 萬元，再經依職權送臺灣高等法院檢察署再
    議，經臺灣高等法院檢察署檢察官駁回再議確定等情，有板
    橋地檢署檢察官緩起訴處分書、執行緩起訴處分命令通知書
    、臺灣高等法院被告前案紀錄表各1 紙附卷可憑。是前開緩
    起訴處分期間既於100 年11月22日始告屆滿，則揆諸前揭說
    明，則揆諸前揭說明，原處分機關在異議人尚未經終局確定
    無庸受刑事處罰前，逕於99年9 月29日裁處罰鍰4 萬9 千5
    百元部分，即有悖離一事不二原則，於法洵有違誤。
  (三)至於原處分依道路交通管理處罰條例第35條第1 項第1 款、
    第24條第1 項第2 款之規定，另對異議人裁處吊扣駕駛執照
    12個月及接受道路交通安全講習部分，此二部分之處分均係
    屬刑罰以外其他種類之行政罰，係屬為達成遏止酒後駕車之
    不法行為，維護道路交通用路權人之安全法益等行政目的所
    必要之不利處分，因兼具維護公共秩序之作用，為達行政目
    的，是原處分機關就此部分之併予裁處，處罰目的、方式與
    前揭緩起訴處分部分均不相同，與一事不二罰原則並無任何
    悖離之處，是原處分機關上開處分，於法亦無違誤。
五、綜上所述，異議人確有於前揭時間、地點，飲酒後駕駛普通
    小型車之違規行為，原處分機關依前揭道路交通管理處罰條
    例第35條第1 項1 款及第24條第1 項第2 款之規定，裁處異
    議人吊扣駕駛執照12個月及施以道路交通安全講習之其他種
    類行政裁罰部分，固非無見，然原裁決書處罰主文欄一前段
    僅記載「吊扣駕駛執照」，未記明應受吊扣之駕駛執照名稱
    ，與違反道路交通管理事件統一裁罰基準及處理細則第43條
    第2 項第3 款規定「三、吊扣汽車牌照、駕駛執照或執業登
    記證處分，應記明應受吊扣之汽車牌照、駕駛執照或執業登
    記證名稱、號碼及吊扣期間。」未符，有違行政程序法第5
    條規定「行政行為之內容應明確」之「明確性原則」，又原
    處分機關在緩起訴處分尚未實質確定前，逕依道路交通管理
    處罰條例第35條第1 項第1 款規定裁罰異議人罰鍰4 萬9 千
    5 百元部分，顯與行政罰法第26條第1 項前段、第2 項之規
    定意旨有違，是應屬得撤銷之行政處分，自難認為適法允當
    。異議人之異議雖無理由，然上開裁決既有違誤之處，自應
    由本院將原處分撤銷，而另行依法裁處如主文第2 項所示，
    以期適法。至罰鍰部分應俟上開緩起訴處分期間屆滿後，依
    異議人是否經撤銷緩起訴並受刑事追訴處罰之情形，暨參酌
    道路交通管理處罰條例第35條第8 項所定「經裁判確定處以
    之罰金低於本條例第92條第4 項所訂最低罰鍰基準規定者，
    應依本條例裁決繳納不足最低罰鍰」之意旨，再由行政機關
    另為適法之處分，本院不自為裁定，併此敘明。
六、據上論斷，應依道路交通事件處理辦法第19條前段，裁定如
    主文。
中    華    民    國    100     年    3     月   15   日
                     交通法庭法  官 黃繼瑜
以上正本證明與原本無異。
如不服本裁定，應於送達後5 日內，向本院提出抗告狀。
                             書記官 謝雪紅
中    華    民    國   100    年    3     月    16    日